臺灣臺中地方法院民事判決
                                    111年度豐簡字第243號
原      告  姚宗明  

訴訟代理人  陳文正律師
複代理人    鍾璨鴻律師
被      告  王信幃  

上列當事人間請求給付票款等事件，本院於民國111年6月8日言
詞辯論終結，判決如下：
    主      文
被告應給付原告新臺幣（下同）150萬元，及自民國109年10月11
日起至清償日止，按週年利率百分之五計算之利息。
訴訟費用由被告負擔。
本判決第一項得假執行。但被告如以150萬元為原告預供擔保後
，得免為假執行。
　　事實及理由
壹、程序事項：
    按訴狀送達後，原告不得將原訴變更或追加他訴。但有下列
    各款情形之一者，不在此限：二、請求基礎事實同一。三、
    擴張或減縮應受判決事項之聲明者。民事訴訟法第255條第1
    項第2款、第3款定有明文。原告聲請支付命令時依票據法律
    關係請求，並聲明：被告應給付原告新臺幣（下同）150萬
    元，及自民國108年1月27日起至清償日止，按週年利率百分
    之6計算之利息（見支付命令卷第3頁）。嗣於本院訴訟繫屬
    間，追加投資契約、不當得利法律關係之請求權基礎，並變
    更聲明：被告應給付原告150萬元，及自109年10月11日起至
    清償日止，按週年利率百分之5計算之利息等語（見本院卷
    第121頁、第125至126頁），核屬請求基礎事實同一、減縮
    應受判決事項之聲明，與前開規定相符，應予准許。
貳、實體事項：　　
一、原告主張：被告於107年1月27日向原告邀約投資150萬元，
    原告交付150萬元給被告，由被告實際操作投資及放款（出
    借款項予他人），並約定由被告每月10日給付原告利息2 分
    （即每月利息3 萬元），且一年後即108 年1 月27日原告可
    領回本金，雙方並簽有原證一之投資契約（下稱系爭投資契
    約），被告並簽發如附表所示本票1紙（下稱系爭本票）擔
    保原告於108 年1 月27日屆期時可領回150 萬元本金。原告
    於108年1月27日前屢次告知被告屆期時欲領回本金150萬元
    ，惟被告屢屢界詞推託，並未依約返還原告150萬元投資本
    金。被告於107年2月10日至109年9月4日陸續給付原告合計6
    0萬9,832元，僅係給付約定之每月利息額（均有不足）予原
    告，並非用於清償本金，故被告尚欠原告150萬元投資本金
    。爰依票據之法律關係及系爭投資契約之法律關係，與不當
    得利法律關係，擇其中有理由部分，請求被告應給付原告15
    0萬元，及自109年10月11日起至清償日止，按週年利率百分
    之5計算之利息等語。並聲明：㈠如主文第一項所示。㈡願供
    擔保請准宣告假執行
二、被告則以：兩造約定每月利息3 萬元，換算年利率為24％，
    應屬民法第74條所稱之暴利行為，被告主張撤銷系爭投資契
    約及利息之約定。被告於107年2月10日至109年9月4日陸續
    給付原告合計60萬9,832元，被告主張可用於清償本金。兩
    造於107年1月27日簽訂系爭投資契約後，被告收入減少，有
    民法第227條之2情事變更等語，資為抗辯。並聲明：原告之
    訴駁回。
三、兩造不爭執事項（見本院卷第122頁）：
　1.被告於107年1月27日向原告邀約投資150萬元，原告交付150
    萬元給被告，由被告實際操作投資及放款（出借款項予他人
    ），並約定由被告每月給付原告利息2 分（按：換算後每月
    利息3 萬元），且一年後即108 年1 月27日可領回本金，雙
    方並簽有原證一之投資契約（見本院卷第71頁），被告並簽
    發系爭本票1 紙擔保原告於108 年1 月27日到期時可領回15
    0 萬元本金。
  2.系爭本票（如原證二，見本院卷第73頁）上發票人為被告親
    簽，系爭本票為真正。兩造為系爭本票直接前後手。
  3.原證三為兩造LINE對話紀錄。DAVID WANG、好運氣均為被告
    的暱稱（見本院卷第75至97頁）。
  4.訴外人苟紅美為原告的朋友。兩造為表兄弟之親屬關係（見
    本院卷第56頁），原告稱被告為二哥。
  5.被告於107年2月10日至109年9月4日陸續給付如支付命令卷2
    4頁表格之金額（合計60萬9,832元）予原告。
  6.原告於110 年12月29日聲請支付命令，並提出本票正本及影
    本為證，該支付命令於111 年1 月6 日送達被告。　
  7.訴外人苟紅美已經對被告取得執行名義，目前在強制執行中
    。
  8.訴外人王天俊已對被告取得執行名義，目前強制執行中（案
    號：臺灣新竹地院111 年度司執字第10763 號，清償票款強
    制執行事件）。
四、本院之判斷：
㈠、被告不得主張撤銷暴利行為：
　  按民法第74條第1 項關於暴利行為之撤銷權，依同法第74條
    第2 項之規定，係以法律行為後1 年內為除斥期間。經查，
    系爭投資協議係於107 年1月27日訂定，上述撤銷權之除斥
    期間應已於108 年1月27日屆滿，被告遲至111 年6月8日始
    為此主張，已逾除斥期間。況被告亦未舉證其係出於輕率急
    迫無經驗之情況下與原告訂立系爭投資契約。因此，被告自
    無從撤銷系爭投資協議之效力。
㈡、被告於107年2月10日至109年9月4日陸續給付原告合計60萬9,
    832元，係用於清償兩造約定之利息：
　  觀諸被告於107年2月10日至109年9月4日陸續給付原告如附
    件表格所示之金額（合計60萬9,832元），①除107年9月13日
    給付3萬0,500元、108年2月1日給付3萬7,500元外，其餘時
    間，有時按月給付3萬元（如107年4月、5月、6月、7月、8
    月、10月、11月；109年7月、9月），多數時刻按月給付未
    滿3萬元（如107年2月、3月；108年4月、5月、6月、7月、8
    月、9月、10月、11月、12月；109年1月、2月、4月、5月）
    ，甚至有時當月（如107年12月、108年1月、109年3月、109
    年6月、109年8月）並未清償。②參以系爭投資契約亦約定被
    告每月應給付原告3萬元之利息，為兩造所不爭執（見不爭
    執事項1.），及被告陳稱：我有多餘的錢會多付，有時沒錢
    會少付等語（見本院卷第102頁）。相互對照下，可知被告
    上開給付原告之金額，係用於清償兩造約定之利息。從而，
    被告主張用於清償本金云云，並非可採。
㈢、本件並無情事變更原則之適用：
　⒈按契約成立後，情事變更，非當時所得預料，而依其原有效
    果顯失公平者，當事人得聲請法院增、減其給付或變更其他
    原有之效果，民法第 227  條之 2  第 1  項定有明文。依
    上開規定請求增、減給付或變更契約原有效果者，應以契約
    成立後，因不可歸責於當事人之事由，致發生非當時所得預
    料之劇變，因而認為依原有效果履行契約顯失公平，始足當
    之（最高法院106年度台上字第2032號、104年度台上字第24
    73號民事判決意旨可資參照）。
　⒉被告主張其107年1月27日訂約後，投資收入銳減，因此無法
    依契約原有效果給付原告等語（見本院卷第123頁）。然而
    ，①就常態性之物價波動或景氣循環致投資收益減損，未超
    過契約風險範圍而為當事人可得預見，自難認屬情事變更。
    申言之，倘於契約成立時，就契約履行中有發生該當情事之
    可能性，而為當事人所能預料者，當事人本得自行評估風險
    以作為是否締約及其給付內容之考量，自不得於契約成立後
    ，始以該原可預料情事之實際發生，再依據情事變更原則，
    請求變更契約原有效果。②其次，被告亦未舉證證明其收入
    減少之風險發生及變動之範圍，非客觀情事之常態發展，且
    已逾當事人於訂約時所認知之基礎或環境，而顯難有預見之
    可能性，自難主張情事變更原則之適用。
　⒊綜上，本院綜合社會經濟情況、一般觀念及其他客觀情事加
    以判斷（最高法院99年度台上字第1939號民事判決可資參照
    ），認被告於訂約後收入減少，並非被告訂約當時不可預料
    的風險及不可預見的損失。故本件不符情事變更原則，被告
    不得依民法第227條之2規定，請求變更契約原有效果。
㈣、被告應負票據責任及契約責任：
　　按在票據上簽名者，依票上所載文義負責；付款人於承兌後
    ，應負付款之責；本票發票人所負責任，與匯票承兌人同，
    票據法第5條第1項、第52條第1項、第121條分別定有明文。
    又按執票人向匯票債務人行使追索權時，得請求自到期日起
    如無約定利率者，依年利6釐計算之利息，票據法第97條第1
    項第2款定有明文，依同法第124條規定於本票準用之。經查
    ，依系爭投資契約內容及系爭本票之到期日記載，可知本件
    為定期給付之債，被告依約應於108年1月27日返還本金150
    萬元。因被告最後一次給付約定利息日為109年9月4日。從
    而，原告依系爭投資契約及系爭本票之法律關係，請求被告
    給付150萬元，及自109年10月11日（見本院卷第121頁）起
    至清償日止按週年利率百分之5計算之利息，合於規定，應
    予准許。
五、綜上所述，原告依系爭投資契約及票據法律關係，聲明請求
    如主文第一項所示，為有理由，應予准許。
六、本件判決之基礎已臻明確，兩造其餘攻擊防禦方法及舉證，
    核與判決無影響，爰不另一一論述，併此敘明。
七、本判決第一項，係適用簡易程序所為被告敗訴之判決，依民
    事訴訟法第389條第1項第3款規定，應依職權宣告假執行。
    另為衡平被告之利益，爰依同法第392條第2項規定，依職權
    宣告被告為原告預供擔保，得免為假執行。
八、訴訟費用負擔之依據：民事訴訟法第78條。
中　　華　　民　　國　　111 　年　　7 　　月　　8　 　日
                      臺灣臺中地方法院豐原簡易庭
                                  法　官　高士傑
以上正本係照原本作成。
如不服本判決，應於送達後20日內，向本院提出上訴狀並表明上
訴理由，如於本判決宣示後送達前提起上訴者，應於判決送達後
20日內補提上訴理由書（須附繕本）。如委任律師提起上訴者，
應一併繳納上訴審裁判費。
中　　華　　民　　國　　111 　年　　7 　　月　　8　　日
                                  書記官　蔡伸蔚
附表
編號 發票人 票載金額（新臺幣） 發票日期 到期日 證據出處 1 被告 150萬元 107年1月27日 108年1月27日 支付命令卷第5頁